【裁判字號】    98,上,466
【裁判日期】    980724
【裁判案由】    確認地上權存在等
【裁判全文】
臺灣高等法院民事裁定                   98年度上字第466號
  上  訴  人  丙○○
              丁○○
  共      同
  訴訟代理人  乙○○
上列上訴人與被上訴人甲○間確認地上權存在等事件，上訴人對
於中華民國98年3月19日台灣台北地方法院97年度訴字第3970號
第一審判決提起上訴，本院裁定如下：
    主    文
上訴人應於收受本裁定正本七日內，逕向本院補繳第二審裁判費
新臺幣拾萬貳仟零貳拾元，逾期不補正，以裁定駁回上訴。
上訴人並應於收受本裁定正本七日內，補繳第一審裁判費新臺幣
陸萬捌仟零壹拾元。
    理    由
一、按因地上權、永佃權涉訟，其價額以1年租金15倍為準；無
    租金時，以1年所獲可視同租金利益之15倍為準；如1年租金
    或利益之15倍超過其地價者，以地價為準，民事訴訟法第77
    條之4定有明文。次按向第二審或第三審法院上訴，依第77
    條之13及第77條之14規定，應徵裁判費並加徵10分之5，民
    事訴訟法第77條之16 第1項前段定有明文；上述徵收標準並
    經本院民國（下同）92年8月14日（92）院田文公字第03124
    號函，依據同法第77條之27規定，針對逾新臺幣（下同）10
    萬元之部分，提高十分之一之裁判費。又按城市地方房屋之
    租金，以不超過土地及其建築物申報總價年息百分之十為限
    ；第97條第99條及第101條之規定，於租用基地建築房屋均
    準用之；舉辦規定地價或重新規定地價時，土地所有權人未
    於公告期間申報地價者，以公告地價百分之八十為其申報地
    價，土地法第97條第1項、第105條、平均地權條例第16條前
    段亦定有明文。
二、查上訴人於原審起訴聲明：(一)確認上訴人丙○○、丁○○就
    被上訴人所有台北市○○區○○段1小段291地號，面積156
    平方公尺全部土地（下稱291地號土地）上，地上權應有部
    分1/2之登記請求權存在。(二)確認上訴人丙○○在被上訴人
    所有台北市○○區○○段1小段291-1地號，面積46平方公尺
    土地（下稱291-1地號土地）上，地上權登記請求權存在（
    見原審卷第27、120頁）。原審為上訴人全部敗訴判決，上
    訴人提起上訴，並上訴聲明：(一)原判決廢棄。(一)確認上訴人
    就被上訴人所有291地號土地之地上權應有部分1/2之登記請
    求權存在。(二)確認丙○○就被上訴人所有291-1地號土地之
    地上權登記請求權存在（見本院卷第27頁）。核屬因地上權
    涉訟事件，應依首揭規定徵收裁判費。
三、查，291地號土地於起訴時申報地價為每平方公尺11萬4644
    元（面積156平方公尺）、291-1地號土地申報地價則為每平
    方公尺5萬2368.7元（面積46平方公尺），有土地登記簿謄
    本可憑（見原審卷第8至9頁）。並參考系爭土地位置、地上
    物使用狀況，認為視同租金利益為申報地價年息百分之五，
    是本件訴訟標的價額為851萬3393元（元以下四捨五入）：
    (一)291地號土地部分：每年視同租金利益為89萬4223元
      (114644×156×5%= 894223），計算上訴人所主張應有部
      分4分之2，再乘以15倍為670萬6673元（894223×15×2/4
      =0000000）。
    (二)291-1地號土地部分：每年視同租金利益為12萬0448元（
      52368.7×46×5%=120448），乘以15倍為180萬6720元（
      120448×15= 0000000）。
    (三)合計為851萬3393元（0000000＋0000000＝0000000）。
    本件上訴利益既為851萬3393元，應徵第二審裁判費12萬
    8022元，惟上訴人僅繳納2萬6002元（見本院卷第7頁背面）
    ，尚有10萬2020元未據繳納，應予補繳。上訴人如逾限未補
    正，即認上訴為不合法，以裁定駁回第二審上訴，爰裁定如
    主文第1項。
四、又上訴人於原審應繳納徵第一審裁判費8萬5348元，然上訴
    人僅繳納1萬7335元（見原審卷第2頁），尚有6萬8013元未
    據繳納，亦應一併補繳，爰裁定如主文第2項。
中    華    民    國    98    年    7     月    24    日
                  民事第十七庭
                        審判長法  官  藍文祥
                              法  官  陳麗芬
                              法  官  吳燁山
正本係照原本作成。
對訴訟標的價額之核定部分，如不服本裁定，應於收受送達後10
日內向本院提出抗告狀，並應繳納抗告費新台幣１千元。
命繳裁判費部分不得抗告。
中    華    民    國    98    年    7     月    24    日
                              書記官  于  誠

司法院資訊處製作；財團法人民間司法改革基金會備份。
